【裁判字號】    90,上,339
【裁判日期】    901127
【裁判案由】    給付價金
【裁判全文】
臺灣高等法院臺中分院民事判決  九十年度上字第三三九號
      上  訴  人  乙○○
                  丙○○
                  甲○○
      被上訴  人  丁○○
右當事人間請求給付價金事件，上訴人對於中華民國九十年五月十一日臺灣臺中地方
法院九十年度訴字第一○五二號第一審判決提起上訴，本院判決如左：
      主      文
原判決關於命上訴人給付部分及該部分假執行之宣告暨訴訟費用之裁判均廢棄。
右廢棄部分，被上訴人在第一審之訴及假執行之聲請均駁回。
第一、二審訴訟費用由被上訴人負擔。
      事      實
甲、上訴人方面：
一、聲明：求為判決：如主文所示。
二、陳述：除與原判決所載相同部分予以引用外，補述略稱：
（一）被上訴人所提出之土地買賣所有權契約書上「買賣總價款」欄雖有「新台幣二
      百三十九萬四千元」等字之記載，此係因土地稅法第三十條規定：「土地所有
      權之移轉，以訂約日當期公告土地現值為準」。，又證人賴漢雄在鈞院結證稱
      ：「因為土地過戶原因，只有繼承、買賣及贈與三種，而丁○○過戶也只能以
      買賣來辦理，所以當時就用買賣為原因來辦理移轉登記，而移轉契約書的買賣
      價款是依公告價值計算出來」等語。足證上述土地買賣所有權移轉契約書只是
      以買賣為移轉原因，其上所載之買賣總價金並非兩造就系爭土地所約定之買賣
      價格，被上訴人並未舉證買賣及價金若干？其依據土地稅法申報增值稅之公告
      現值主張給付買賣價金，毫無依據。
（二）被上訴人曾八十九年九月十日出具同意書，載稱：「立同意書人丁○○（即被
      上訴人）同意將所有座落苗栗市○○段二八九之十一地號土地，面積０‧０一
      一四公頃所有權全部移轉給乙○○、甲○○、丙○○等參人（即上訴人），持
      分各三分之一，同意價格新台幣（下同）陸萬元正，所需費用由台端（指上訴
      人）負責，與本人（指被上訴人）無干，並全權委託彭石英君代為辦理，恐口
      無憑，特立此同意書存証」等語，姑且不論本件是否買賣，但由該同意書之內
      容，可知被上訴人確有同意在收受上訴人所交付之六萬元以後，即願將系爭土
      地所有權移轉登記與上訴人。況被上訴人對上述同意書中「立同意書人」欄內
      「丁○○」三字之簽名及蓋章，均不爭執，更足以證明上訴人之主張為真實。
（三）若兩造確有以公契上之價金二百三十九萬四千元作為買賣價金之意思，則被上
      訴人焉肯僅收受上訴人所付之六萬元價金，即願將系爭土地所有權移轉登記與
      上訴人？足證被上訴之之主張不可採。
三、證據：除引用原審立證方法外，補提：同意書影本一件、土地登記簿謄本十四張
    為證。並聲請訊問證人彭石英、賴漢雄。
乙、被上訴人方面：
一、聲明：求為判決：上訴駁回。
二、陳述：除與原判決所載相同部分予以引用外，補述略稱：
（一）上訴人主張系爭土地之買賣價金係六萬元，除與兩造所約定於土地所有權買賣
      契約所載明之二百三十九萬四千元相差甚鉅外，且該買賣價金亦與土地市價至
      少差距一倍以上而顯不相當。縱被上訴人於其養母林王柑仔生前未能善盡扶養
      之義務，亦與本件買賣價金有無付清無關。
（二）被上訴人育有三男二女，豈可能以區區六萬元之低價，即將系爭土地出售與上
      訴人之理？
（三）對於上訴人甲○○何時開始委託代書彭石英辦理系爭土地繼承登記事宜，證人
      彭石英於鈞院九十年九月十二日準備程序時證稱係八十九年六月初。證人賴漢
      雄（即證人彭石英配偶）於鈞院九十年十月五日準備程序則證稱係八十九年四
      、五月間，二人所證顯不相符，自不能採信。
（四）證人彭石英、賴漢雄夫婦，係受上訴人甲○○之委託，代為辦理系爭土地之繼
      承登記及土地所有權移轉登記事宜，有委任之利害關係存在，故證人彭石英及
      賴漢雄之證述顯有刻意迴護、偏袒上訴人之虞，自難採信。
（五）被上訴人在土地買賣所有權移轉契約書上簽名之日期係八十九年九月十一日，
      而非如證人賴漢雄作證所稱之八十九年九月十日。況且代書辦理送件申請不動
      產登記事宜，填載契約成立日期與實際買賣契約日期通常均一致，充其量僅因
      考慮核課土地增值稅適用標準不同，方於向稅捐機關申報時始會填載與實際買
      賣契約不同之日期，然本件並非如此狀況，是以證人賴漢雄之證言顯與事實不
      符。
（六）上訴人於九十年五月四日原審言詞辯論期日已自認系爭土地所有權買賣契約書
      為真正，足證兩造間就系爭土地訂有買賣契約，其買賣價格應依土地所有權買
      賣契約書之記載即二百三十九萬四千元。
（七）上訴人於九十年五月四日提出答辯狀，陳稱伊係以國內郵政匯款之方式，匯款
      六萬元給被上訴人，迨提起第二審上訴後，始改稱：伊先簽發六萬元本票交與
      被上訴人，迨八十九年十月四日，始電匯六萬元與被上訴人，先後所述不一，
      顯見上訴人所辯並非有據。
三、證據：除引用原審立證方法外，補提：戶籍謄本一件、土地登記聲請書、土地登
    記案件補正通知書影本各一件為證。
      理      由
一、本件被上訴人起訴主張：坐落苗栗縣苗栗市○○段第二八九之一一地號土地（下
    稱系爭土地），原係被上訴人之養母林王柑仔所有，林王柑仔於民國（以下同）
    八十八年十月二十二日死亡，被上訴人為唯一之繼承人，八十九年七月十一日，
    以繼承為原因，移轉為被上訴人所有，被上訴人取得系爭土地所有權以後，於八
    十九年九月十一日，以新台幣（以下同）二百三十九萬四千元之價格，將系爭土
    地出賣與上訴人，訂約後，被上訴人已依約於同年月二十二日，將系爭土地所有
    權移轉登記與上訴人，每人應有部分各三分之一，但上訴人迄今僅給付買賣價金
    六萬元與被上訴人，其餘價金拒不給付，兩造所訂土地買賣所有權移轉契約書已
    載明買賣總價金為二百三十九萬四千元，系爭土地價值達二百三十九萬四千元，
    被上訴人不可能將系爭土地以六萬元之低價賤售與上訴人，上訴人主張系爭土地
    之買賣總價金為六萬元云云，與常情有違。上訴人雖提出同意書一件，辯稱：被
    上訴人有同意將系爭土地以六萬元之代價，將系爭土地所有權移轉登記與上訴人
    。惟被上訴人並不知悉該同意書之內容，亦未於同意書上簽名蓋章，該同意書不
    能證明被上訴人將系爭土地以六萬元之代價出售與上訴人，爰本於履行買賣契約
    之法律關係，求為判命上訴人應共同給付被上訴人二百三十九萬四千元，及自起
    訴狀繕本送達翌日起至清償日止，按年息百分之五計算之利息，並宣告附條件假
    執行之判決（原審判命上訴人乙○○、丙○○、甲○○應各給付被上訴人七十七
    萬八千元及遲延利息，駁回被上訴人其餘六萬元之請求，該駁回部分未據被上訴
    人聲明不服）。
二、上訴人則以：被上訴人係上訴人之繼母林王柑仔之養女，被上訴人結婚後即未與
    其繼母林王柑仔同住，林王柑仔均由上訴人代為照顧，系爭二八九之十一地號土
    地係由上訴人之父林壬清與他人共有之同地段二八九地號分割而來，林壬清死亡
    以後，系爭二八九之十一地號土地由林王柑仔繼承，林王柑仔於八十八年十月二
    十二日死亡，被上訴人為唯一繼承人，上訴人通知被上訴人辦理系爭土地之繼承
    事宜，被上訴人辦妥繼承登記取得系爭土地所有權後，感念上訴人代被上訴人多
    年扶養、照顧其養母林王柑仔，且林王柑仔死亡後之一切繼承、分割費用及地價
    稅均由上訴人繳納，被上訴人因而書立同意書，載明上訴人三人給付被上訴人六
    萬元以後，被上訴人同意將系爭二八九之十一地號土地所有權移轉與上訴人，每
    人應有部分三分之一，上訴人已依約交付六萬元與被上訴人，被上訴人因而將系
    爭土地所有權移轉登記與上訴人每人應有部分三分之一。至於被上訴人所提之土
    地買賣所有權移轉契約書為公契，其上所載之買賣價金二百三十九萬四千元並非
    系爭土地之買賣價金，而係為符合土地登記法規，以公告現值填載於公契內，作
    為申請移轉所有權之用，被上訴人主張公契所載之價金數額即為系爭土地買賣價
    金之總額，並非真實等語，資為抗辯。
三、被上訴人主張：系爭土地原係被上訴人之養母林王柑仔所有，林王柑仔於八十八
    年十月二十二日死亡，被上訴人為唯一之繼承人，並取得系爭土地之所有權。嗣
    被上訴人於八十九年九月二十二日，以買賣為原因，將系爭土地所有權移轉登記
    與上訴人，辦理土地所有權移轉登記時所提出之土地買賣所有權移轉契約書上記
    載土地之買賣價金為二百三十九萬四千元，上訴人僅給付六萬元與被上訴人等情
    ，固據被上訴人提出電子抄錄登記謄本三件、土地登記謄本一件、土地登記聲請
    書影本一件、土地買賣所有權移轉契約影本一件、郵政國內匯款執據影本一件（
    見原審卷第八至十二頁、第二十四至二十七頁、第五十二頁）附卷可稽，且為被
    上訴人所不爭執，堪信為真實。上訴人則以上開情詞為辯。是本件爭執要旨在於
    ：被上訴人是否有將系爭土地以二百三十九萬四千元價格售與上訴人？或兩造另
    有約定上訴人給付被上訴人六萬元，被上訴人即應將系爭土地所有權移轉登記與
    上訴人？經查：
（一）
  １、上訴人辯稱：被上訴人係上訴人之繼母林王柑仔之養女，被上訴人結婚後即未
      與其繼母林王柑仔同住，林王柑仔均由上訴人代為照顧，系爭二八九之十一地
      號土地係由上訴人之父林壬清與他人共有之同地段二八九地號分割而來，林壬
      清死亡以後，系爭二八九之十一地號土地由林王柑仔繼承，林王柑仔於八十八
      年十月二十二日死亡，被上訴人為唯一繼承人，於八十九年七月十一日，以繼
      承為原因，移轉登記與被上訴人等情，業據上訴人提出戶籍謄本、土地登記簿
      謄本及被上訴人所提土地電子抄錄登記謄本為證（原審卷第九、二十九至三十
      九、四十六至五十一、本院卷二十三至三十五頁），復為被上訴人所不爭。
  ２、上訴人另辯稱：被上訴人辦妥繼承登記取得系爭土地所有權後，感念上訴人代
      被上訴人多年扶養、照顧其養母林王柑仔，且林王柑仔死亡後之一切繼承、分
      割費用及地價稅均由上訴人繳納，被上訴人因而書立同意書，載明上訴人三人
      給付被上訴人六萬元以後，被上訴人同意將系爭二八九之十一地號土地所有權
      移轉與上訴人，每人應有部分三分之一，上訴人已依約交付六萬元與被上訴人
      ，被上訴人因而將系爭土地所有權移轉登記與上訴人每人應有部分三分之一等
      語。查：上訴人所舉證人彭石英於本院證稱：「甲○○（即上訴人，以下同）
      在八十九年六月初到我的代書事務所，要我替他辦理坐落苗栗縣苗栗市○○段
      第二八九之一一地號土地之繼承登記給甲○○、乙○○、丙○○三人，因第一
      次他只是來問問而已，沒有帶資料，我要他回去把林王柑仔的除戶之戶籍謄本
      以及包括上訴人父親及上訴人三人的戶籍謄本及土地所有權狀帶來，第二次甲
      ○○就將前開資料帶來，我核對結果發現林王柑仔是上訴人的繼母，上訴人三
      人都不是被繼承人的婚生子女，沒有繼承權，但林王柑仔有收養義女丁○○，
      他才有繼承權，所以甲○○就去找丁○○，後來甲○○將戶籍謄本、印鑑證明
      等資料帶來，因這件過戶登記都是我們夫妻共同處理的，處理後因為我身體不
      好，罹患糖尿病低血糖，腦筋記不清楚，我先生比較清楚」等語（見本院卷第
      七十七頁）。上訴人所舉證人賴漢雄於本院證稱：「彭石英是我太太，他在我
      們的住所苗栗市○○里○○街十七號開設代書事務所，我是在中國石油公司上
      班，擔任技術員，我們的公司是三班制，沒有上班時我是在家幫忙我太太做代
      書的工作，去年四、五月間我太太一個姓黃的客戶帶甲○○（即上訴人）到事
      務所來，當時我在場，甲○○說他的繼母林王柑仔過世，名下遺產有一筆土地
      ，他們三兄弟要繼承該筆土地，拜託我太太替他們辦理繼承登記，我太太要甲
      ○○帶戶籍謄本及土地謄本過來，隔了一個月左右，甲○○又到事務所來，當
      時我有在場，他拿戶籍謄本給我太太看，我太太查閱他的戶籍謄本，編排繼承
      系統表，發覺林王柑仔與上訴人並非婚生母子關係，也沒有經過法院認可收養
      ，林王柑仔只是上訴人的繼母而已，所以上訴人沒有繼承權，然後我太太問甲
      ○○，林王柑仔生前有否收養子女，甲○○說林王柑仔有收養一個女兒名叫丁
      ○○（即被上訴人），我太太說要拿收養丁○○的戶籍謄本，過了一段時間，
      甲○○把丁○○的戶籍謄本帶來，當時我有在場，我太太查知丁○○確實是林
      王柑仔的養女，我太太告知甲○○說，他們三兄弟對林王柑仔所遺之土地都沒
      有繼承權，要由丁○○繼承．．．，我太太說要叫丁○○配合先辦理繼承登記
      以後再過戶給上訴人三人，大概又隔了一個月左右，甲○○自己一個人來到我
      們的事務所，他帶丁○○收養的戶籍謄本、身分證影本及印章辦理繼承登記，
      當時沒有附丁○○的委託書，我太太就拿這些資料把土地過戶登記給丁○○，
      八十七年七月間土地辦好後，我通知甲○○土地已過戶給丁○○，如果要辦理
      移轉登記給他們三兄弟，必須丁○○本人到場才能辦理，去年九月十日甲○○
      帶丁○○到事務所來，丁○○說他是吃齋唸佛的人，他不要繼承林王柑仔的土
      地，但是要求他們三兄弟給他一些費用，丁○○說以前所說的三萬元太少，是
      否可增加到六萬元，甲○○說他一個人不能作主，要問其他二個兄弟才能決定
      ，甲○○就在事務所打電話聯絡到其中一個兄弟，甲○○說他們兄弟同意給丁
      ○○六萬元，丁○○把繼承的土地同意移轉給他們三兄弟，因為當時我在旁邊
      ，我就按照他們的意思擬了一張同意書，內容是甲○○、乙○○、丙○○拿六
      萬元給丁○○以後，丁○○把繼承的系爭土地過戶給他們三兄弟，所有費用由
      甲○○三兄弟負擔」、「（法官提示本院卷第四十九頁）賴漢雄答：這份同意
      書是我親筆寫的沒錯，同意書正面「丁○○」三個字以及所有權移轉契約書後
      面之「丁○○」是丁○○親自簽名的，（庭呈同意書、所有權移轉契約書等資
      料影本附卷），因為甲○○沒帶六萬元，丁○○要求甲○○開一張本票，甲○
      ○就在我們的事務所拿一張本票填好金額交給丁○○，所以我就將本票的號碼
      及金額寫在同意書上，甲○○向我太太說，他會用郵政匯票將六萬元匯給丁○
      ○，丁○○問我太太多久可以辦好過戶，我太太說大約二個禮拜可以辦好，本
      件系爭土地是在八十九年九月二十二日辦好過戶為上訴人三兄弟的名下，我問
      甲○○有無寄六萬元給丁○○，甲○○說有，就拿匯款單給我看，我看匯單上
      的六萬元是匯給丁○○的沒錯，所以我才將土地所有權狀交給甲○○」等語（
      見本院卷第八十四、八十五頁）。證人賴漢雄、彭石英夫婦雖係受上訴人之委
      託辦理系爭土地之繼承登記及所有權移轉登記，但與上訴人原不相識，且無親
      戚關係，與上訴人無利害關係，供前又經具結，所為證言當可採信，被上訴人
      徒以證人賴漢雄夫婦受託辦理繼承登記及所有權移轉登記即指稱證人與上訴人
      有利害關係云云，顯非有據。又依證人即辦理系爭土地過戶之代書彭石英提出
      於本院之同意書載稱：「立同意書人丁○○（即被上訴人）同意將所有座落苗
      栗市○○段二八九之十一地號土地面積０‧０一一四公頃所有權全部移轉給乙
      ○○、甲○○、丙○○等參人（即上訴人），持分各三分之一，同意價格新台
      幣陸萬元正，所需費用由台端負責，與本人無干，並全權委託彭石英君代為辦
      理，恐口無憑，特立此同意書存証」等語（見本院卷第八十四頁）。被上訴人
      雖否認知悉該同意書內容，並否認有在該同意書上簽名，惟證人賴漢雄於本院
      證稱：「（法官問：【提示本院卷第四十九頁】是否這份同意書？）賴漢雄答
      ：這份同意書是我親筆寫的沒錯，同意書正面『丁○○』三個字以及所有權移
      轉契約書後面之『丁○○』是丁○○親自簽名的」等語（見本院卷第八十四、
      八十五頁），且該同意書上被上訴人之簽名、蓋章，與被上訴人所提土地買賣
      所有權移轉契約上被上訴人之簽名、蓋章互核相符（被上訴人承認該土地買賣
      所有權移轉契約之真正，見本院卷第九十九之四頁），應認該同意書內容為被
      上訴人所知悉並簽名於上，是其前開所辯，亦無可採。
  ３、依證人彭石英上開證詞，上訴人委託其辦理系爭土地繼承登記事宜之時間係八
      十九年六月初，與證人賴漢雄所證上訴人委託伊夫婦辦理系爭土地繼承登記之
      時間為八十九年四、五月間，二人之證詞固未盡相符，惟上訴人委託證人彭石
      英夫婦辦理登記之日期，距證人作證日期相隔一年餘，自難求其精準供述委託
      辦理登記之時間，且該二證人所證委託代辦之時間，一為八十九年四、五月間
      ，一為八十九年六月間，相隔僅月餘，差異不大，殊難據此些微差異，即遽予
      推定上述二證人之證詞歧異而不可採，被上訴人指稱上述二證人之證詞兩不相
      符所證內容並非真實云云，自非可採。
  ４、上述同意書係載稱：上訴人給付被上訴人六萬元後，被上訴人即應將系爭土地
      所有權移轉登記與上訴人。是被上訴人是否應將系爭土地所有權移轉與上訴人
      ，胥視上訴人是否將六萬元給付被上訴人為斷，因此，同意書之書立日期，未
      必即為土地買賣所有權轉契約書之簽立日期相同。況證人賴漢雄就此點證稱：
      上述同意書與土地買賣所有權移轉契約書均係丁○○在八十九年九月十日同時
      簽名，只是當天未在土地買賣所有權移轉契約書上填寫日期，八十九年九月十
      一日等字，係向稅捐稽徵處核課土地增值稅時，才以日期戳蓋上，因稅捐登記
      規定，買賣契約成立後三十日內要向稅捐處陳報，否則要被罰，所以代書之作
      業習慣均在送件時才押日期等語，並提出稅捐機關印行之土地增值稅節稅手冊
      附卷足參（附於本院證物袋內），足證被上訴人以同意書書立之日期與土地買
      賣所有權移轉契約書之書立日期不同，即妄指上述同意書所載內容為不真實，
      殊非有據。
  ５、綜上各情，足證上訴人所辯：被上訴人以繼承為原因，取得系爭土地所有權以
      後，為感念上訴人多年代其照顧被上訴人之養母以及念及系爭土地原屬上訴人
      之祖產之情，因而於八十九年九月十日，書立上述同意書，表示上訴人給付被
      上訴人六萬元以後，被上訴人即願將系爭土地所有權移轉登記與上訴人，上訴
      人已依約給付六萬元與被上訴人，被上訴人始將系爭土地所有權移轉與上訴人
      等情，即堪採信。
（二）被上訴人主張伊以二百三十九萬四千元之價格，將系爭土地出售與上訴人，系
      爭土地買賣價金總額應為二百三十九萬四千元，上訴人迄未給付，自應如數給
      付云云。無非以其所提之土地買賣所有權移轉契約書一件（原審卷第二十六頁
      ）以及上訴人已於原審自認兩造就系爭土地已以二百三十九萬四千元價格成立
      買賣契約為其論據。查被上訴人所提上開土地買賣所有權移轉契約書「買賣價
      款總金額」欄內雖記載：「新台幣貳佰參拾玖萬肆仟元正」等語（原審卷第二
      十六頁），惟上訴人否認兩造就系爭土地已以二百三十九萬四千元價格成立買
      賣契約，並辯稱：上述土地買賣所有權移轉契約書為公契，其上所載之買賣價
      金二百三十九萬四千元並非系爭土地之買賣價金，而係為符合土地登記法規，
      以公告現值填載於公契內，作為申請移轉所有權之用，被上訴人主張公契所載
      之價金數額即為系爭土地買賣價金之總額，並非真實等語。查：上訴人於原審
      九十年五月四日言詞辯論期日陳稱：「（法官（提示買賣契約書，按係指土地
      買賣所有權契約書）被告（即上訴人）訴訟代理人答：無意見」等語（見原審
      卷第二十一頁）。惟上訴人於同日所提答辯狀已表明被上訴人因繼承取得系爭
      土地所有權後，曾書立同意書，載明上訴人給付六萬元與被上訴人以後，被上
      訴人願將系爭土地所有權移轉與上訴人，上訴人並非以二百三十九萬四千元之
      價格向被上訴人購買系爭土地等情，有答辯狀可據（原審卷第四十二、四十三
      頁），由此陳述，足見上訴人於原審對於被上訴人主張之事實並未自認，被上
      訴人指稱上訴人於原審上開言詞辯論期日所為上開陳述即為自認，亦即自認其
      以二百三十九萬四千元之價格向被上訴人購買系爭土地云云，自非有據。再查
      ：上述土地買賣所有權移轉契約書雖載稱買賣價金總金額新台幣貳佰參拾玖萬
      肆仟元正等語。上訴人否認上述土地買賣所有權移轉契約書所載之二百三十九
      萬四千元係買賣價金。上訴人所舉證人賴漢雄於本院證稱：「因為土地過戶原
      因只有繼承、買賣及贈與三種，而丁○○過戶（指被上訴人丁○○收受上訴人
      所交付之六萬元以後將系爭土地所有權過戶給上訴人）也只能以買賣來辦理，
      所以當時就用買賣為原因來辦理移轉登記，而移轉契約書的買賣價款我是依公
      告價值計算出來的。買賣所有權移轉契約書寫好後，丁○○也在買賣契約書訂
      立契約人欄下簽名，他很高興的說這件事我處理的很好」等語（本院卷第八十
      五頁），由證人賴漢雄上開證詞，足見上述土地買賣所有權移轉契約書僅屬辦
      理土地所有權移轉登記之公定制式物權契約，而非債權買賣契約，被上訴人以
      該契約主張兩造就系爭土地以二百三十九萬四千元價格成立買賣云云，自難採
      憑。再參以上述土地買賣所有權移轉契約書所載二百三十九萬四千元若係兩造
      所約定之買賣價金，則何以上訴人僅交付六萬元與被上訴人，絕大比例買賣價
      金尚未給付被上訴人之際，被上訴人竟願將系爭土地所有權移轉登記與上訴人
      ？又豈會未在土地買賣所有權移轉契約上未為任何分期付款之記載？凡此均顯
      與常情有違。由此益足證明被上訴人所辯：上開土地買賣所有權移轉契約書上
      所載之二百三十九萬四千元為買賣價金一節，殊非有據。
四、綜上所述，上訴人依據被上訴人所出具之同意書，給付六萬元與被上訴人，被上
    訴人即應依該同意書，將系爭土地所有權移轉與上訴人，被上訴人迄未舉證證明
    其對上訴人有二百三十三萬四千元之買賣價金請求權，從而被上訴人本於履行買
    賣契約之法律關係，請求上訴人應給付被上訴人二百三十三萬四千元（被上訴人
    所受六萬元敗訴判決部分，未據被上訴人聲明不服）及自起訴狀繕本送達翌日起
    至清償日止，按年息百分之五計算之利息，洵屬無據。原審就此部分，為被上訴
    人勝訴之判決，並依兩造之聲請，分別為「准」、「免」假執行之宣告，即有未
    合，上訴論旨，就此部分，指摘原判決失當，求予廢棄改判，為有理由，自應由
    本院將此部份予以廢棄，改判如主文第二項所示。
五、本件事證已臻明確，兩造其餘攻防方法及所提證據，經核均與判決結果無影響，
    爰不逐一論述，併此敘明。
六、據上論結：本件上訴為有理由，依民事訴訟法第四百五十條、第七十八條，判決
    如主文。
中      華      民      國    九十      年     十一     月    二十七    日
~B1民事第五庭審判長法  官  陳滿賢
~B2                法  官  朱  樑
~B3                法  官  邱森樟
右為正本係照原本作成。
如對本判決上訴，須於收受判決送達後二十日內向本院提出上訴書狀，其未表明上訴
理由者，應於提出上訴後二十日內向本院提出上訴理由書（須按他造人數附具繕本）
，並繳納送達用雙掛號郵票拾份（每份參拾肆元）。
上訴時應提出委任律師或具有律師資格之人之委任狀；委任有律師資格者，另應附具
律師及格證書及釋明委任人與受任人有民事訴訟法第四百六十六條之一第一項但書或
第二項（詳附註）所定關係之釋明文書影本。
~B                書記官  粘銘環
中      華      民      國    九十      年     十一     月    二十九    日
附註：
民事訴訟法第四百六十六條之一（第一項、第二項）
對於第二審判決上訴，上訴人應委任律師為訴訟代理人。但上訴人或其法定代理人具
有律師資格者，不在此限。
上訴人之配偶、三親等內之血親、二親等內之姻親，或上訴人為法人、中央或地方機
關時，其所屬專任人員具有律師資格並經法院認為適當者，亦得為第三審訴訟代理人
。
                                                                        Ｙ


司法院資訊處製作；財團法人民間司法改革基金會備份。
